臺灣高等法院刑事判決
111年度上訴字第907號
上  訴  人  臺灣臺北地方檢察署檢察官
上  訴  人  
即  被  告  林宜辰



選任辯護人  吳文華律師
上  訴  人  
即  被  告  林雅婷



選任辯護人  陳佳鴻律師
            江孟洵律師
上  訴  人  
即  被  告  李承恩



選任辯護人  徐人和律師(法扶律師)          
上  訴  人  
即  被  告  楊廸翔





選任辯護人  王崇宇律師(法扶律師)          
上  訴  人  
即  被  告  范富凱


選任辯護人  賴俊睿律師(法扶律師)          
上  訴  人  
即  被  告  劉耀升



選任辯護人  黃重鋼律師
            洪煜盛律師
上列上訴人等因被告等殺人案件，不服臺灣臺北地方法院110年
度重訴字第10號，中華民國110年12月30日第一審判決（起訴案
號：臺灣臺北地方檢察署110年度偵字第12535號、第14939號）
，提起上訴，本院判決如下：
    主  文
上訴駁回。
    事  實
一、林雅婷與林宜辰為姊弟，林雅婷因受前夫黃建達之託，將址
    設新北市○○區○○路000巷00弄00號「○○○○社區」（下稱○○社
    區）3樓之住處，分租予黃建達之友人吳翊楷，而與母親王
    凰伊及吳翊楷同居該處（林雅婷與王凰伊於案發後均已搬離
    ）；林宜辰與李承恩、楊廸翔為從小一起長大、交誼甚篤之
    好友；吳胤典為林雅婷之前男友及母親王凰伊之乾兒子，且
    為劉耀升（綽號阿升）與范富凱（綽號紅毛）之共同友人；
    劉耀升、范富凱則為少年甲○○（民國00年0月生，真實姓名
    、年籍均詳卷）、乙○○（00年00月生，真實姓名、年籍均詳
    卷，下稱少年2人）之共同友人，林雅婷、林宜辰、李承恩
    及楊廸翔（下稱林宜辰4人）於案發前並不認識劉耀升、范
    富凱、甲○○或乙○○（下稱劉耀升4人）。
二、因林雅婷於110年4月5日晚間11時22分許，在新北市○○區○○
    路0段00號之「統一超商新贊門市」工作時，收到吳翊楷以
    暱稱「KEVIN」透過通訊軟體LINE傳送「我想幹妳林雅婷只
    要能幹到你我此生無憾我會幹到妳喊不要的然後用力的往你
    子宮裡內射」之訊息（下稱本案簡訊）後，隨即將此情告知
    林宜辰及黃建達，黃建達表示不相信此事，林雅婷遂向當時
    人在大陸地區之吳胤典求援。吳胤典旋致電劉耀升，表示林
    雅婷將遭吳翊楷性侵害，可能有危險，要劉耀升跟范富凱幫
    忙教訓吳翊楷，將吳翊楷趕走，劉耀升及范富凱遂基於共同
    傷害吳翊楷之犯意聯絡，先由范富凱致電要求少年2人一同
    前去，少年2人回絕後，即以將對渠等或渠等家人不利等語
    脅迫少年2人，並由范富凱駕駛前女友謝貝文所有之車牌號
    碼0000-00號自用小客車在新北市板橋區忠孝公園搭載少年2
    人，再至劉耀升住處樓下搭載劉耀升，劉耀升上車後即指示
    范富凱驅車前往○○社區。另林宜辰接獲林雅婷告知本案簡訊
    後非常生氣，先向林雅婷詢問吳翊楷人在何處，林雅婷透過
    仍在住處、不知情之王凰伊從陽台窗戶查看後而確定吳翊楷
    在上址分租之房間內，林宜辰得知此事後，立即與當時一起
    跑山之好友楊廸翔商議，分別騎乘車牌號碼000-0000號、00
    0-0000號普通重型機車趕往林雅婷之工作地點，且通知李承
    恩此事，待李承恩接獲通知而騎乘車牌號碼000-000號普通
    重型機車抵達統一超商新贊門市與林宜辰、林雅婷及楊廸翔
    會合後，林宜辰即提議一起回去林雅婷住處將吳翊楷趕走，
    林宜辰4人基於共同傷害吳翊楷之犯意聯絡，由楊廸翔騎乘
    機車搭載林雅婷，林宜辰與李承恩則各自騎乘機車前往○○社
    區。
三、當林宜辰4人抵達○○社區後，林宜辰取出預藏在機車置物箱
    內如附表編號1所示之鐵棍，李承恩亦拿出放置在機車置物
    箱內如附表編號2所示之甩棍，因林雅婷表示尚須等待吳胤
    典召集來之劉耀升等人，林宜辰4人遂在○○社區外一起等待
    。嗣於翌日(6日)凌晨1時4分許，林雅婷見范富凱駕車抵達
    ，即依吳胤典事前之告知，確認范富凱身分並打開○○社區外
    之管制門，使范富凱將車駛入○○社區。於車輛停妥後，范富
    凱下車打開後車廂，將預先放置之木製球棒分發予少年2人
    各1支，自己則取出同樣放置在內之鋁製球棒1支使用，劉耀
    升往行李箱內查看後未取兇器。林宜辰4人與劉耀升4人會合
    後，劉耀升先詢問林雅婷現場狀況，其等隨即討論進入林雅
    婷住處後如何行動。謀議既定，林宜辰4人、范富凱及少年2
    人先由林雅婷帶領，一起搭乘電梯至3樓進入林雅婷住處，
    由林宜辰率先打開吳翊楷未上鎖之房門，見吳翊楷躺在地面
    床墊上睡覺，林宜辰4人及范富凱主觀上雖無致吳翊楷死亡
    之故意，然其等均知悉吳翊楷於睡眠中不及防備、無抵抗能
    力，且林宜辰、李承恩、范富凱及少年2人均持有鐵棍及球
    棒等兇器，客觀上均能預見多人在狹小空間內若以該等兇器
    朝他人頭部、軀幹、四肢毆打，兼以其等分站房間各處，將
    使吳翊楷無法輕易逃離，終致失血過多導致不及救治或傷重
    死亡結果之可能，竟均疏未預見，由林宜辰率先大喊「阿楷
    ！」，其等見吳翊楷驚醒回以「等一下！」後，旋即走入房
    內，林宜辰站在吳翊楷頭部附近，少年2人及范富凱站在吳
    翊楷身側，由林宜辰持鐵棍猛力毆打吳翊楷頭部，少年2人
    持木製球棒毆打吳翊楷雙腳，范富凱則待乙○○揮打數下後，
    搶過乙○○手持之木製球棒，繼續持之痛毆吳翊楷軀幹及四肢
    ，吳翊楷因疼痛而掙扎求饒，然林宜辰及范富凱仍繼續行兇
    ，直到吳翊楷失去意識才停手。范富凱見吳翊楷血流不止，
    要求少年2人將吳翊楷拖出房間，少年2人因拖不動吳翊楷，
    由始終站在房門口觀看之李承恩將吳翊楷從房間內拖到房外
    走廊上倚在牆邊，李承恩接續上開傷害之故意將吳翊楷重摔
    在地，並以腳踹吳翊楷胸口，渠等以上開方式，共同毆打吳
    翊楷之頭部、軀幹及四肢等處，吳翊楷因此受有外傷性顱骨
    骨折併硬腦膜下腔出血及蜘蛛膜下腔出血、肺挫傷等傷害。
    此時劉耀升進入林雅婷住處，見吳翊楷失去意識坐在牆邊，
    叫林宜辰拿水往吳翊楷身上潑，並要求少年2人持鐵製衣架
    敲打吳翊楷腳底。林雅婷於同日凌晨1時33分許，即電詢吳
    胤典應如何善後，吳胤典遂要求與劉耀升通話，劉耀升於通
    話完畢後囑咐林雅婷報警，林雅婷報警時依劉耀升指示向警
    方誆稱係吳翊楷自己突然抓狂、不斷用頭撞牆壁而倒地不起
    、躺臥血泊之中云云後，除林雅婷姊弟外，李承恩、楊廸翔
    及劉耀升4人先離開林雅婷住處，范富凱及少年2人將附表編
    號3至5之球棒放回范富凱車輛後車廂後，由范富凱以原車於
    同日凌晨1時36分許搭載劉耀升、少年2人離去，李承恩、楊
    廸翔則將林宜辰持以毆打吳翊楷之黑色鐵棍帶下樓在○○社區
    外等候林宜辰。俟新北市政府警察局新店分局（下稱新店分
    局）雙城派出所獲報抵達現場後，因前遭林雅婷及劉耀升誤
    導，僅協助將吳翊楷送往佛教慈濟醫療財團法人臺北慈濟醫
    院（下稱慈濟醫院）急救，錯失緝兇之第一時機。待警消離
    去後，林宜辰先協助林雅婷將現場血跡擦拭乾淨，再下樓與
    李承恩、楊廸翔一起離開。
四、然吳翊楷送醫後仍因外傷性顱骨骨折併硬腦膜下腔出血及蜘
    蛛膜下腔出血、肺挫傷，持續重度昏迷且無自發性呼吸經確
    認為嚴重腦傷後不可逆之反應，經病患（即吳翊楷）家屬要
    求撤除維生醫療，而於110年4月12日上午11時35分因呼吸心
    跳停止而死亡。林雅婷、吳胤典、劉耀升於吳翊楷送醫後、
    死亡前，曾商討後續如何處理，劉耀升、范富凱輪番威脅少
    年2人出面扛罪，劉耀升則要求少年甲○○接受訊問時隱瞞自
    己涉案之事實，嗣林宜辰於吳翊楷死亡後同日至新店分局雙
    城派出所投案，林雅婷亦陪同製作關係人筆錄，林宜辰與林
    雅婷均謊稱本案係林宜辰一人為正當防衛而打死吳翊楷云云
    。經警深入追查，發現林宜辰投案、製作筆錄期間，吳胤典
    介紹林宜辰委任之辯護人康皓智律師私下指示楊廸翔搭載林
    宜辰之女友鐘詩穎，將林宜辰持以毆打吳翊楷之黑色鐵棍丟
    棄在新店山區，李承恩則依指示將當天攜帶之甩棍丟棄在新
    北市○○區○○路0段000巷旁斜坡邊竹林內，後經楊廸翔及李承
    恩帶同警方尋獲黑色鐵棍及甩棍各1支而扣案(涉嫌湮滅證據
    部分業經檢察官另案偵辦中），並循線查獲李承恩、楊廸翔
    、劉耀升4人涉案情事。至范富凱、少年2人持以毆打吳翊楷
    之球棒，因范富凱駕駛之前開車輛在案發後遭拖吊至新北市
    ○○區○○街0○0號全洋拖吊場，范富凱因非所有權人而無權領
    回車輛，遂於同年月20日中午12時許委請友人劉文睿搭載潛
    入全洋拖吊場內，自該車後行李箱取出球棒3支後下落不明
    而未能扣案。
五、案經吳翊楷之母黃麗玉訴由臺北市政府警察局萬華分局報告
    臺灣臺北地方檢察署檢察官偵查起訴。
    理  由
壹、證據能力
一、按被告以外之人於審判外之陳述，雖不符刑事訴訟法第159
    條之1、159條之2、159條之3、159條之4等規定，而經當事
    人於審判程序同意作為證據，法院審酌該言詞陳述或書面陳
    述作成時之情況，認為適當者，亦得為證據。當事人、代理
    人或辯護人於法院調查證據時，知有第159條第1項不得為證
    據之情形，而未於言詞辯論終結前聲明異議者，視為有前項
    之同意，刑事訴訟法第159條之5定有明文。本案檢察官與被
    告林宜辰、林雅婷、李承恩、楊廸翔、范富凱及辯護人就下
    述各項證據方法之證據能力，於言詞辯論終結前均同意作為
    證據，被告劉耀升及辯護人就下述供述證據方法之證據能力
    ，均未於言詞辯論終結前聲明異議，而經本院審酌各該證據
    方法之作成時，並無其他不法之情狀，均適宜為本案之證據
    ，依刑事訴訟法第159條之5之規定，有證據能力。
二、至於其餘資以認定本案犯罪事實之非供述證據，亦查無違反
    法定程序取得之情形，依刑事訴訟法第158條之4反面規定，
    應具證據能力。　
貳、實體方面
一、訊據被告劉耀升對於共同傷害被害人之犯行坦承不諱，被告
    林宜辰、林雅婷、李承恩及范富凱固坦承於前揭時、地傷害
    被害人之事實，被告楊廸翔固坦承有於前揭時間與被告林宜
    辰、林雅婷、李承恩、范富凱及少年2人一同搭電梯前往到
    場之事實，惟均矢口否認有何傷害致人於死之犯行。①被告
    林宜辰辯稱：伊記得被害人頭部是被告范富凱打的，伊只打
    被害人右手臂。當時開門後，伊叫一聲「阿楷」，被告范富
    凱跟少年2人衝進來，手拿棒球棍攻擊被害人，伊跟著打，
    被害人說「等一下」，伊有停手，但被告跟少年2人還在打
    ，直到有人說不要再打云云。其選任辯護人為其辯護略稱：
    並非被告林宜辰攻擊被害人頭部，且被告林宜辰之行為，與
    死亡結果有無因果關係存疑，再者，當時房間昏暗，客觀上
    可否預見死亡之結果存疑，本件送鑑定時並未就未扣案之鋁
    棒列為死亡之可能原因，亦未見公平云云；②被告林雅婷辯
    稱：伊都在大廳，有聽到打架的聲音，但沒聽到被告林宜辰
    說「阿楷」或被害人說「等一下」，有聽到東西打到東西的
    聲音，但伊沒進去看，因為進不去云云。其選任辯護人為其
    辯護略稱：被告林雅婷至多僅對教訓被害人有所認識，僅對
    傷害有所預見，其所在位置無法看見房間裡面，被告林雅婷
    雖可聽見打架之聲音，但是否有中止犯之成立云云；③被告
    李承恩辯稱：伊承認有踢被害人一腳，是因為少年2人跟被
    告范富凱在房間打時，伊坐在沙發，不敢進去阻擋，打完說
    可以請人離開時，伊想帶被害人就醫，少年2人把被害人拉
    到門口時，不知道是沒力還是拉不動，伊把被害人拉起來，
    但伊將被害人拉到走廊快到大廳時被害人突然叫一下，伊嚇
    到，就把被害人踢掉，並非故意，是本能反應，伊搭電梯時
    雖有帶壞掉的甩棍，但只是作為防身云云。其選任辯護人為
    其辯護略稱：被告李承恩非受過醫療專業訓練之人，對於被
    害人在當下情況不太可能預見，只是出於一個要將被害人盡
    快送醫之目的而移動被害人，至於踹一腳，是被告李承恩受
    到被害人在耳邊大叫，驚嚇後的直覺反應，非故意踹云云；
    ④被告楊廸翔辯稱：當初說要把被害人趕走，伊沒有要傷害
    被害人，伊在地下室時看不清楚其他人拿的東西，到電梯時
    ，有人說要藏起來，不要被電梯監視器照到，伊是最後一個
    進電梯、第一個出電梯的人，直到進去房子後，其他人把東
    西拿出來，伊只看到一眼，再看到武器時是其他人從房間出
    來，伊有看到拿球棒打被害人小腿，伊去阻止叫其他人不要
    打，之後回到沙發坐云云。其選任辯護人為其辯護略稱：被
    告林雅婷只有說要把被害人趕走，而被告楊廸翔不知道其他
    人要去打，如何預見云云；⑤被告范富凱辯稱：當時被告林
    宜辰第一個衝進去往被害人頭部打，伊沒有叫少年2人扛罪
    云云。其選任辯護人為其辯護略稱：被告范富凱並未攻擊被
    害人頭部云云。惟查：
　㈠關於被告劉耀升部分
　⒈上揭事實，業據被告劉耀升於原審及本院審理時均坦承不諱
    ，且有證人即告訴人黃麗玉於警詢及檢察官偵查中指述明確
    （見110年度偵字第12535卷【下稱偵12535卷】一第581至58
    3、611至616頁），復經證人甲○○於偵查時、少年法庭時、
    證人乙○○於少年法庭時、證人即共同被告林雅婷於原審審理
    時證述明確（見110年度偵字第14939號偵查卷【下稱偵1493
    9卷】第260至261頁、偵12535卷二第159至187、191至225、
    331、347至351頁、原審卷二第339至第340頁），並有慈濟
    醫院110年4月12日北慈醫診字2104039735號診斷證明書、急
    診病歷、急診醫囑單、出院病歷摘要、臺灣臺北地方檢察署
    檢驗報告書、法務部法醫研究所（下稱法醫研究所）110年7
    月12日110醫鑑字第1101100789號解剖報告書暨鑑定報告書
    等件在卷足憑（見110年度相字第244號卷【下稱相字卷】第
    37、89至113、129至139、199至210頁），足徵被告劉耀升
    此部分之自白與事實相符，洵為可採。被告劉耀升之犯行堪
    以認定，應依法論科。
　⒉又被告劉耀升並未隨其餘被告一同搭乘電梯進入被告林雅婷
    住處，其係直到被害人已遭毆打至意識不清狀態時，才進入
    被告林雅婷住處，並始終站在客廳，之後亦未有何人再攻擊
    被害人等情，業據證人即共同被告林雅婷、林宜辰及楊廸翔
    於原審審理時證述明確（見原審卷二第204至206、298至302
    、327至329頁），則被告劉耀升並未見聞被害人遭毆打並因
    出血過多、腦部受損之過程，依卷內證據尚難認其對被害人
    死亡之結果有客觀預見可能性，被告劉耀升之犯行自難以傷
    害致死罪相繩，併此敘明。　　
　㈡關於被告林宜辰4人及被告范富凱部分　
　⒈被告林雅婷遭被害人以本案簡訊騷擾後，即聯絡被告林宜辰
    、吳胤典，林宜辰4人及劉耀升4人則依事實欄二之記載方式
    集結、商討並先後抵達○○社區，被告林宜辰持鐵棍、被告李
    承恩持甩棍、被告范富凱持鋁製球棒、少年2人均持木製球
    棒，由被告林雅婷帶領被告林宜辰、李承恩、范富凱、少年
    2人及被告楊廸翔一同搭乘電梯、開啟住處大門引導進入屋
    內，被告林宜辰率先進入被害人房內，對熟睡之被害人大喊
    「阿楷！」，見被害人驚醒後即持鐵棍毆打，被告范富凱及
    少年2人亦隨後進入房間，並均持球棒與被告林宜辰一同毆
    打被害人，嗣被告林宜辰、范富凱及少年2人見被害人失去
    意識停手後，由少年2人將被害人從床上拖至房間地上，被
    告李承恩再上前將被害人拖行到房外靠牆坐在地上，並以腳
    踢被害人胸口，被告林宜辰則以水潑灑被害人，被告林雅婷
    依被告劉耀升建議向警方謊稱是被害人自己突然抓狂、不斷
    用頭撞牆自殘云云，俟新店分局雙城派出所獲報抵達現場後
    ，因前遭被告林雅婷及劉耀升誤導，僅協助將被害人送往慈
    濟醫院急救，使警方到場後錯失緝兇之第一時機，被告林雅
    婷與林宜辰於警消人員離開後則立刻清理犯罪現場跡證等情
    ，業據被告林宜辰4人於原審準備程序、審理時、被告范富
    凱於原審訊問、準備程序及審理時供述在卷，核與證人即被
    告劉耀升、證人即少年2人於原審審理時之證述大致相符（
    見原審卷二第126至156、173至199、382至399頁），並有新
    店分局雙城派出所報案紀錄、受理各類案件紀錄表、新店分
    局搜索扣押筆錄、扣押物品目錄表、本案簡訊擷圖、林宜辰
    與李承恩間通訊軟體MESSENGER對話紀錄擷圖、林雅婷住處
    暨吳翊楷房間現場照片、尋獲兇器現場照片、慈濟醫院急診
    病歷、原審勘驗筆錄等件在卷可參（見相字卷第43至45、47
    至57、59、61至66、89至97頁、偵12535卷一第69至73、147
    至154、283、377至381、387至394、499至503頁、原審三第
    270、331頁），復有鐵棍及甩棍各1支扣案在卷。
　⒉而被害人雖經送醫急救，仍因外傷性顱骨骨折併硬腦膜下腔
    出血及蜘蛛膜下腔出血、肺挫傷，持續重度昏迷且無自發性
    呼吸經確認為嚴重腦傷後不可逆之反應，經病患家屬要求撤
    除維生醫療，於110年4月12日上午11時35分，因中樞神經休
    克死亡之事實，亦有慈濟醫院110年4月12日北慈醫診字2104
    039735號診斷證明書、急診病歷、急診醫囑單、出院病歷摘
    要、臺灣臺北地方檢察署檢驗報告書、法務部法醫研究所（
    下稱法醫研究所）110年7月12日110醫鑑字第1101100789號
    解剖報告書暨鑑定報告書等件在卷可稽（見相字卷第37、89
    至113、129至139、199至210頁），前揭事實，亦堪認定。
　⒊被告林雅婷、吳胤典、被告劉耀升於吳翊楷送醫後、死亡前
    ，曾商討後續如何處理，被告劉耀升、范富凱輪番威脅少年
    2人出面扛罪，被告劉耀升則要求少年甲○○接受訊問時隱瞞
    自己涉案之事實，嗣被告林宜辰於吳翊楷死亡後同日至新店
    分局雙城派出所投案，被告林雅婷亦陪同製作關係人筆錄，
    被告林宜辰與林雅婷均謊稱本案係被告林宜辰一人為正當防
    衛而打死被害人云云。經警深入追查，發現被告林宜辰投案
    、製作筆錄期間，吳胤典介紹林宜辰委任之辯護人康皓智律
    師私下指示被告楊廸翔搭載被告林宜辰之女友鐘詩穎，將被
    告林宜辰持以毆打被害人之黑色鐵棍丟棄在新店山區，被告
    李承恩則依指示將當天攜帶之甩棍丟棄在新北市○○區○○路0
    段000巷旁斜坡邊竹林內，後經被告楊廸翔及李承恩帶同警
    方尋獲黑色鐵棍及甩棍各1支而扣案。至被告范富凱、少年2
    人持以毆打被害人之球棒，因被告范富凱駕駛之前開車輛在
    案發後遭拖吊至新北市○○區○○街0○0號全洋拖吊場，范富凱
    因非所有權人而無權領回車輛，遂於同年月20日中午12時許
    委請友人劉文睿搭載潛入全洋拖吊場內，自該車後行李箱取
    出球棒3支後下落不明而迄今未能扣案等情，業據被告林雅
    婷、林宜辰、楊廸翔及李承恩於原審及本院審理時均供承在
    卷，且據證人鐘詩穎於偵查中、證人即共同被告劉耀升於原
    審及本院審理時證述明確（見偵12535卷一第323至331頁、
    原審卷二第382至399頁、本院卷第270頁），並經證人甲○○
    於偵查中證稱：被告劉耀升是叫伊跟乙○○去扛責任，是被害
    人過世後3、4天，伊跟乙○○都沒有說話，被告劉耀升是說因
    為伊等還年輕所以叫伊等去，伊等就一直在想要不要去等語
    （見偵14939卷第260至261頁）；少年乙○○於警詢時證稱：1
    10年5月4日22時被告范富凱的老婆騎車到中和區田都會舘旁
    巷子內的三合院找伊跟甲○○，希望伊等把被害人的事扛下來
    ，並自己去自首，可以讓被告范富凱罪責變輕，但伊等不願
    意，因為被告范富凱也有持鋁棒毆打被害人，不能叫伊跟甲
    ○○全扛等語（見偵12535卷二第101頁）；於少年法庭時證稱
    ：被告劉耀升與范富凱分別叫伊把本案扛起來，被告范富凱
    是在案發後在車上向伊跟甲○○說，叫伊等扛起來等語（見偵
    12535卷二第216至218頁），參以被告范富凱自承因其駕駛
    之前開車輛在案發後遭拖吊至新北市○○區○○街0○0號全洋拖
    吊場，且其非所有權人而無權領回車輛，遂於同年月20日中
    午12時許委請友人劉文睿搭載潛入全洋拖吊場內，自該車後
    行李箱取出球棒3支後下落不明等情，此部分事實，堪以認
    定。被告范富凱雖否認有要求少年2人扛罪云云，應屬事後
    卸責之詞，自非可採。
　⒋被害人死亡之結果與被告林宜辰、范富凱及李承恩之傷害行
    為均有因果關係：
　⑴證人即少年甲○○於少年法庭審理時證稱：案發前被告范富凱
    說是要去打架，但說讓不認識的人先打，不認識的人打完後
    伊再打，案發時第一個進被害人房間的是不認識、拿黑色甩
    棍的男生，接下來是伊、乙○○及被告范富凱，第一個進房間
    的人叫被害人起來，但被害人沒起來，那個男生就用黑色甩
    棍打被害人頭，伊和乙○○再打腳，之後被告范富凱說鋁棒太
    小、突然把伊木製球棒拿走、瘋狂地一直打等語（見偵1253
    5卷二第329、347至350頁）；於偵查中證稱：到了現場後，
    有不認識的二個男生，一個用甩棍打被害人，另一個徒手，
    案發時不認識的男生手持甩棍先打被害人頭部後面，乙○○及
    被告范富凱跟著打等語（見偵14939卷第259至260頁）；於
    原審審理時證稱：伊記得一開始跑進房間的、是不認識的男
    子先拿甩棍打被害人頭，之後伊和乙○○再動手，被告范富凱
    又突然把伊手上的棍棒拿走，換被告范富凱一直打等語（見
    原審卷二第146至151頁）。
　⑵被告范富凱於少年法庭時證稱：被告林宜辰進去房間後，少
    年2人就手拿球棒一起進入被害人房間用球棒打被害人，伊
    看到乙○○打左手臂肩胛骨範圍，甲○○打右邊手腕那範圍 ，
    少年2人好像也有打被害人腳一、二下及軀幹，伊就衝進去
    ，伊雖然有鋁棒但太小支，伊就搶甲○○的中型鋁球棒打被害
    人手腳，伊與少年2人都沒有打被害人頭部，是被告林宜辰
    打被害人頭部等語（見偵12535卷二第254至257頁）。
　⑶被告李承恩於偵查中證稱：因為阿升帶來的那三個人都拉不
    動，最後是伊把被害人拉出來等語（見偵12535卷一第696頁
    ）；於原審審理時證稱：被害人原本被少年2人從床上拖到
    門口之後，然後拖不動，伊趕快把被害人拉起來，然後被害
    人在伊耳邊叫一聲，伊嚇到，就踢了被害人一腳，所以當時
    人就被踢在走廊上面，是走廊跟客廳的中間等語(見原審卷
    二第348頁)。
　⑷又附表編號1、2被告林宜辰手持之鐵棍及李承恩攜往現場之
    甩棍長度均為45.5公分，鐵棍經以KM試劑檢驗，於黑色膠帶
    纏繞較少之一端發現較明顯之血跡反應，甩棍棍頭及握把處
    經KM試劑初步檢測則均未有明顯之血跡反應乙情，有新北市
    政府警察局110年6月29日新北警鑑字第1101204618號函及所
    附現場勘察報告、刑事案件證物採驗紀錄表、新北市政府警
    察局110年6月23日新北警鑑字第1101171619號鑑驗書等件在
    卷足憑（見原審卷三第13、19至20、93至102頁），且證人
    甲○○證稱「看到2支甩棍」、「沒有看清楚在場之人的樣子
    」，可見證人甲○○應係將被告林宜辰所持鐵棍誤認係長度相
    仿之甩棍。
　⑸而被害人頭部兩側凹陷、頂側線性裂痕，但前胸有外傷、胸
    部皮膚有外傷瘀痕、左右肋骨有明顯外傷及骨折、左右上臂
    分別有挫傷達60x10至15公分、60x15至20公分、並有雙手掌
    浮腫、雙下肢有不同程度挫傷痕併紅腫狀之情，此有前揭解
    剖鑑定報告書及解剖過程檢驗照片可參（見相字卷第205至 
    207頁、原審卷三第78至79頁），比對被害人頭部呈現面積
    小但分散之傷勢，軀幹及四肢則有大範圍瘀傷、紅腫，衡情
    其頭部傷勢係由單位接觸面積小之物瞬間施力致生巨大壓力
    之物理上結果，核與上開扣案鐵棍致傷型態相符，而軀幹及
    四肢則係以直徑較粗、壓力非集中於頂端、平均分散於打擊
    表面之鈍器所致，且經原審將扣案如附表編號1之鐵棍送交
    法醫研究所確認是否與被害人頭部傷勢型態相符，經覆以：
    由被害人頭部粉碎性骨折之兩處顱骨骨折凹陷（共約8x8公
    分），合併另有顱骨長17公分線狀骨折之嚴重性骨折，符合
    此類鐵棍敲擊型態傷乙情，有法醫研究所110年11月4日法醫
    理字第11000066950號函可證（見原審卷二第263至265頁）
    。
　⑹綜合上開證據，佐以被告林宜辰自承攜帶鐵棍帶同其他人開
    門進被害人房間，並以鐵棍毆打被害人等情，足認本件係由
    被告林宜辰持鐵棍毆打被害人之頭部，少年2人、被告范富
    凱則係持球棒毆打被害人之雙腿及軀幹，被告李承恩復以腳
    踹被害人胸口後甚明。
　⑺再觀諸本案解剖鑑定報告書有關鑑定研判經過之解剖與組織
    觀察結果，被害人頭部多處鈍器傷，造成顱骨破裂併粉碎性
    骨折，顱腔破損、顱內硬腦膜上腔、硬腦膜下腔出血，蜘蛛
    網膜下腔出血及大腦實質挫傷性出血，全身四肢挫傷併皮下
    出血，腦髓之顯微組織觀察結果為大腦實質挫傷性出血、蜘
    蛛網膜下腔出血等節，有前揭解剖鑑定報告書在卷足按。而
    經原審函詢法醫研究所關於本案被害人死亡之結果，是否與
    被害人「頭 、胸、肢體」遭多重鈍擊有因果關係或關聯，
    及被害人於送醫後，所受傷勢是否已達不可逆，即通常情況
    下會發生死亡結果之程度時，經回覆以：被害人之死亡結果
    與其「頭、胸、肢體」遭多重鈍擊有因果關係；主要致命傷
    為鈍器傷造成顱骨破裂併粉碎性骨折，顱腔破損、顱內硬腦
    膜上腔、硬腦膜下腔出血，蜘蛛網膜下腔出血及大腦實質挫
    傷，併發腦疝，造成不可逆之腦損傷、中樞神經休克，被害
    人因遭攻擊送醫後，所受主要頭部傷勢已達不可逆，即在通
    常情況下會發生死亡結果等情，有法醫研究所110年11月4日
    法醫理字第11000066950號函可參（見原審卷二第263至265
    頁）。準此，被害人遭被告林宜辰、范富凱及少年2人毆打
    ，被告李承恩復以腳踹被害人胸口後，所受傷害累加之結果
    ，客觀上本足引起死亡之可能，此外，復無其他偶然獨立原
    因介入使因果流程偏離常軌而中斷，是其等傷害被害人之行
    為，與被害人死亡結果間，有相當因果關係，其等就上開傷
    害行為所生之死亡加重結果，自應負傷害致人於死之罪責。
　⑻被告林宜辰雖辯稱其並未毆打被害人頭部，係由被告范富凱
    拿1支鋁棒打被害人頭部云云，然：
　①此情為被告范富凱所否認，亦與少年甲○○所述不合，況且倘
    被告范富凱確持鋁棒攻擊被害人頭部，何以被害人頭部所受
    傷勢呈現面積小但分散，此等應係由單位接觸面積小之物瞬
    間施力致生巨大壓力之物理上結果，而與被告林宜辰於案發
    時所持以攻擊被害人之扣案鐵棍致傷型態相符，顯見被告林
    宜辰所辯，應係事後卸責之詞，不足採信。
　②至於證人即共同被告李承恩雖於偵查中證稱：伊站在門口門
    檻的位子，看到被告范富凱用短鋁棒打被害人頭頂左上方一
    下等語（見偵12535卷一第793至794頁），被告李承恩既與
    林宜辰為朋友，且同住約3月（見原審卷二第360頁），所述
    非無迴護被告林宜辰之可能，且其亦證稱：之後被告范富凱
    就換位置站到被告林宜辰旁邊，視線就被被告林宜辰擋住等
    語（見偵12535卷一第794頁），顯然被告李承恩並未得見被
    告等人於被害人房內傷害被害人之全貌，自難為被告林宜辰
    有利之認定。　
　⒌被告林宜辰4人及范富凱均有傷害之犯意聯絡
　　按共同實施犯罪行為之人，在合同意思範圍內，各自分擔犯
    罪行為之一部，相互利用他人之行為，以達其犯罪之目的者
    ，即應對於全部所發生之結果，共同負責，亦即共同正犯，
    乃係在合同意思範圍以內，各自分擔犯罪行為之一部，互相
    利用他人之行為，以達其犯罪之目的；故各共同正犯者間，
    非僅就其自己實施之行為負責，並應在犯意聯絡之範圍內，
    對於其他共同正犯所實施之行為，亦共同負責（最高法院28
     年上字第3110號號判例、71年度台上字第916號判決參照）
    。經查：
　⑴被告林宜辰於警詢時供稱：伊、被告楊廸翔與被告林雅婷在
    統一超商碰面，等了約10分鐘後被告李承恩也趕來，大家都
    到齊後伊跟大家說，伊等回被害人住處教訓被害人並把被害
    人趕走，因為被害人傳本案簡訊給伊姊姊等語（見偵12535
    卷一第276頁）。
　⑵被告李承恩於警詢時供稱：被告林宜辰透過通訊軟體來電表
    示其姊即被告林雅婷遭被害人傳訊息性騷擾，希望伊出門一
    同前往被告林雅婷住處找被害人理論並欲將其趕走等語（見
    偵12535卷一第44頁）。　
　⑶被告林雅婷於警詢時證稱：伊與林宜辰、楊廸翔在便利商店
    集合後，稍微聊了一下，但沒有具體有如何驅趕被害人的方
    法，伊有說有跟吳胤典講此事，會找人來幫忙，後來等被告
    李承恩到了，伊等就出發前往住處等語（見偵12535卷一第4
    08至409頁）。
　⑷被告楊廸翔於警詢時供稱：一開始是被告林雅婷說要把被害
    人趕走，被告林雅婷也請了朋友幫忙，進屋前伊看到3個人
    拿武器，1人拿鋁棒，另外2人不知拿何種材質的球棒等語（
    見相字卷第171、174頁)；於偵查中供稱：伊在地下室時有
    發現有3個不認識的人各手持1支球棒，伊是最後一位進電梯
    的人，等大家都進去後是林宜辰去開被害人房間門，伊聽到
    被告林宜辰要叫醒被害人的聲音，接著就有聽到打鬥的聲音
    等語（見偵12535卷一第112頁）。
　⑸被告范富凱於原審審理時供稱：伊找少年2人一起去○○社區打
    人等語（見原審卷二第226至229頁）。
　⑹基上，被告林宜辰、林雅婷、楊廸翔、李承恩及范富凱於前
    往被告林雅婷住處前早已知悉前往被告林雅婷住處之目的係
    為給被害人教訓，並將被害人趕走。而被告林宜辰、李承恩
    及范富凱均有攜帶兇器，被告林雅婷則係號召眾人到場之人
    ，雖未實際參與毆打被害人之過程，仍應認其與被告林宜辰
    、楊廸翔、李承恩及范富凱等人俱有傷害之犯意聯絡。
　⑺被告楊廸翔雖辯稱：最初就只想報警驅趕被害人，而無傷害
    之意思云云，並以其與阿姨楊馨雨之對話紀錄擷圖為證。惟
    ：
　①該對話紀錄內容顯示「林宜辰他姐被房客用打字的性騷擾/意
    思是要強姦她就對了/我們就上來處理了/真的 等等我們報
    警而已 因為那個人有在吃藥」（見偵12535卷一第65頁），
    然被告楊廸翔如確有意報警處理，於抵達○○社區或進入被告
    林雅婷住處前有充分時間可以為之，此揭辯解，甚為無稽。
　②再者，被告楊廸翔於案發當日雖未攜帶兇器，亦僅站在被告
    林雅婷住處客廳觀看，然其於前往被害人住處前早已知悉前
    往被害人住處之目的係為給被害人教訓，並將被害人趕走，
    業如前述，且依被告楊廸翔前揭警詢及偵查之供述，在案發
    現場前被告楊廸翔即已知悉有3人手持球棒，而被告李承恩
    亦自承有攜帶甩棍之情事，衡諸常情一般人於此情況下均可
    預見將可能有劇烈之傷害行為，猶與渠等一起搭乘電梯前往
    被告林雅婷之住處，堪認被告楊廸翔確與被告林宜辰、林雅
    婷、李承恩及范富凱一同教訓、驅趕被害人，被告楊廸翔就
    共同毆打被害人，確係在其等合同意思範圍內，利用相互之
    行為，達成其等傷害被害人之目的，是有傷害之主觀犯意聯
    絡及在場圍堵、待命、隨時準備支援之行為分擔。被告楊廸
    翔辯稱並無共同傷害之犯意聯絡云云，自非可採。
　⑻被告李承恩雖辯稱：其並無與他人有共同傷害之犯意聯絡云
    云。被告李承恩雖未於被害人房內參與被告林宜辰及范富凱
    上開犯行，然其於前往被告林雅婷住處前早已知悉前往被告
    林雅婷住處之目的係為給被害人教訓，並將被害人趕走，業
    如前述，且其亦自承有攜帶甩棍之情事，顯可預見將可能有
    劇烈之傷害行為，猶與渠等一起搭乘電梯前往被告林雅婷之
    住處，堪認被告李承恩確與被告林宜辰、林雅婷、楊廸翔及
    范富凱一同教訓、驅趕被害人，再者，被害人遭受被告林宜
    辰、范富凱及少年2人攻擊後，頭部有明顯鈍傷、無意識，
    且房間內地面、牆面、床上、走廊地板均布滿血跡，有慈濟
    醫院急診病歷1份及現場照片12張足考（見相字卷第47至57
    、89頁），被告李承恩目睹此情，應已知悉被害人已受重創
    ，卻將被害人拉出房間後摔倒在地，復以腳踹被害人胸口此
    等粗暴之方式對待，實難謂係自然反應之舉動，堪認被告李
    承恩就共同毆打被害人，確係在其等合同意思範圍內，利用
    相互之行為，達成其等傷害被害人之目的。被告李承恩前揭
    所辯，自非可採。
　⒍被告林宜辰4人及范富凱對被害人死亡均有客觀預見可能性：
　  按刑法上之加重結果犯，係對實施基本犯罪後，另發生加重
    結果者，加重其處罰之規定，而行為人之所以對該項加重結
    果處罰負責任者，乃因該項加重結果之發生，係行為人所實
    施之犯罪行為所導致，雖行為人並未有使其發生加重結果發
    生之犯意，因行為人所實施之基本犯罪行為在客觀上有發生
    加重結果之危險性存在，亦即此加重結果之發生在客觀上屬
    可得預見之範圍，行為人於實施基本犯罪行為時本應負防止
    其發生之義務，乃行為人竟疏未加以注意防範，以致發生加
    重之結果，與因積極行為發生結果同其評價，因此乃具有可
    罰性（最高法院93年台上字第1632號判決參照）。經查：
　⑴被害人之外傷病理證據包含有：①左、右上臂分別有挫傷達60
    x10至15公分、60x15至20公分，併有雙手掌浮腫，②雙下肢
    有不同程度擦傷痕併紅腫狀，③前胸前側左2-6、右2-5肋骨
    骨折，右側4-5肋骨側面間有出血併肋椎關節間有輕度瘀青
    出血，④頭皮有多處挫裂傷，左額頭眉弓內側有2.5公分、右
    眼眉弓外側有1.3公分，及上方2.8公分，右眼眉弓上方4公
    分額頭處有2.5x2公分，右側顳部有撕裂傷長達13公分，頭
    皮有多處皮下出血，包括右前額顳有20x18公分、左側顳頂
    枕部有9.5x7公分、右後枕部有7x2公分皮下出血，⑤雙眼有
    輕度熊貓眼，⑥顱骨骨折及顱內出血等；解剖觀察結果除上
    述外傷病理證據外尚有：①頭臉部：頭部受有多處挫裂傷，
    並且接受醫療縫合痕。至少5道撕裂傷及多次鈍擊挫傷造成
    顱骨粉碎性骨折，②耳、鼻部：右側耳廓有瘀傷，③切開頭部
    皮膚：皮下有多重鈍擊性皮下出血，右前額顳區有20x18公
    分、左側顳頂枕部有9.5x7公分、右後枕部有7x2公分皮下出
    血，帽狀腱膜有多處出血狀，④鋸開頭骨：有粉碎性骨折特
    徵，包括右額顳頂區約有8x8公分凹陷性粉碎性骨折，右顳
    骨上段沿枕骨橫竇上8公分、斜向左側枕骨橫竇上3公分，橫
    向止於左顳骨中段，共有17公分線狀骨折，顱底有鼓鍊式骨
    折(Hingefracture)於後腦窩，橫向有線狀骨折長22公分，
    其他有輕度死後變化，⑤硬腦膜上腔有出血、硬腦膜下腔有
    出血，蜘蛛網膜周圍有嚴重浮腫及出血、腦實質則有明顯浮
    腫、出血及腦疝脫現象，於腦髓皮質呈鬱血及水腫現象等。
    經鑑定研判，死者之死亡機轉為中樞神經休克，主要死因為
    頭部多重鈍擊致顱骨粉碎性骨折、腦髓挫傷、蜘蛛網膜下腔
    出血，腦疝，最後因中樞神經休克死亡等節，有前揭解剖鑑
    定報告書在卷可佐（見相字卷第199至210頁）。由被害人所
    受傷勢以觀，可知被告林宜辰係接連密集攻擊被害人頭部，
    即使被害人左右掙扎、閃避，猶仍繼續下手，而被告范富凱
    及少年2人亦係持球棒不斷毆打被害人手臂、軀幹，其等使
    用之兇器質地堅硬，殺傷力高，已使被害人顱骨凹陷、骨折
    、兩側肋骨骨折、四肢均有浮腫、擦挫傷，乃足以對人之身
    體、生命、安全構成相當威脅。
　⑵再參以案發現場環境，經員警實地測量被告林雅婷住處對面
    一戶與被害人房間格局相同之處，現場長度390公分、寬度
    僅264公分，且被害人房間內環境雜亂、地面堆滿垃圾與雜
    物、空間窄小，此有現場勘查報告、現場照片、員警測量照
    片、原審公務電話紀錄等件在卷可參（見相字卷第57頁、原
    審卷三第19、33、203、205頁）。　
　⑶依前所述，被告等人雖基於傷害之犯意聯絡，而共同傷害被
    害人，然傷害時係被告林宜辰、范富凱及少年2人在狹小空
    間內情緒激昂、人多壯膽下，多人分持具有殺傷力之鐵棍、
    球棒，近距離反覆毆打被害人之頭部、軀幹等處重擊，極可
    能造成被攻擊之被害人身體重要部位累加傷害之結果，而造
    成被害人因顱內出血、器官損傷及大量失血導致死亡之結果
    ，此一發生死亡之加重結果之危險性，依一般人身處該環境
    之客觀情形，得以預見其存在，竟仍在混亂中，以共同傷害
    之犯意，以鐵棒、球棒攻擊被害人，以致發生死亡之加重結
    果，自均應對此加重結果負責。
　⑷又被告李承恩雖未於被害人房內參與被告林宜辰及范富凱上
    開犯行，然其於被害人遭前述攻擊後，已知被害人之傷勢已
    十分嚴重，卻將被害人拉出房間後摔倒在地，復以腳踹被害
    人胸部，此無非係疊加於被告林宜辰及范富凱所造成前開傷
    勢之上，使被害人身體傷勢加重，本足以引起死亡之結果，
    是被告李承恩亦應就其所為傷害行為致生之死亡加重結果，
    與被告林宜辰及范富凱同負傷害致人與死之罪責。
　⑸又被告林雅婷及楊廸翔雖未實際攻擊被害人，但被告林雅婷
    及楊廸翔均明知被告范富凱及少年2人皆攜帶球棒，對於被
    害人將受攻擊之事已有預見，業經本院認定如前，被告林雅
    婷仍帶領渠等搭乘電梯、開門進入住處，且被告林雅婷及楊
    廸翔分別站或坐在被害人房門口及對外之大門邊沙發上，已
    實質產生助勢、隨時待命、阻止被害人逃脫之效果；參以被
    告林雅婷住處客廳與被害人房間距離甚近，被告林雅婷及楊
    廸翔亦自承有聽見被害人受林宜辰、范富凱、少年2人及李
    承恩攻擊之聲響或被害人之哀嚎聲，亦知悉參與毆打被害人
    之在場人數、形勢，卻未曾於進屋前或攻擊甫發生時即為任
    何制止之言論或舉動，益見被告林雅婷及楊廸翔就上開傷害
    行為所生被害人死亡之加重結果，有客觀上能預見，自均構
    成傷害致死罪。
　⑹至於被告楊廸翔、林雅婷雖均辯稱有積極制止被告林宜辰及
    范富凱繼續攻擊云云。然查：
　①被告林雅婷於案發時曾制止被告林宜辰等人繼續攻擊被害人
    等情，固經被告林宜辰、楊廸翔及李承恩於原審審理時、被
    告范富凱於少年法庭時證述在卷（見偵12535卷二第261頁、
    原審卷二第203至204、293至294、346頁）。
　②惟被告楊廸翔於警詢時供稱：在被告林宜辰進被害人房間後
    有聽到打鬥聲，有看到其中1人拿球棒打被害人脛骨，接著
    伊又回到客廳沙發上等待，伊很害怕他們繼續下去會把被害
    人打死，一開始伊還聽到被害人說「等一下」、「靠北」跟
    哀號聲，之後漸漸沒聲音，伊一聽到沒聲音就趕緊跑去要被
    告林雅婷阻止等語（見相字卷第117至176頁)；於偵查中供
    稱：被告林宜辰去開被害人房間門，伊聽到被告林宜辰叫醒
    被害人的聲音，接著就有聽到打鬥的聲音，也有聽到被害人
    說「等一下，靠背」後，接著都是打鬥聲音，被害人漸漸沒
    聲音了，打了一會兒後，伊去跟被告林雅婷說不要打了，被
    告林雅婷去說不要打了，接著伊又回到客廳沙發上等待，人
    才慢慢退出來等語（見偵12535卷一第112至113頁），顯然
    被告楊廸翔係直到「一聽到沒聲音」後即被告林宜辰及范富
    凱攻擊結束、被害人已奄奄一息、失去意識之時，才要被告
    林雅婷阻止林宜辰及范富凱等人，自無從憑此過遲且無效之
    制止即認被告楊廸翔與林雅婷無須負共同傷害致死之罪責。
    被告楊廸翔與林雅婷之辯護人辯稱其等對於被害人因而致死
    之加重結果，在客觀上無從預見云云，自非可採。
　㈢公訴意旨雖認被告6人前開犯行涉犯殺人罪嫌，惟按刑法第27
    1條之殺人罪，以有使人喪失生命之故意為其成立要件，亦
    即須有殺人之故意，並著手實施殺人之行為始足當之。故殺
    人與傷害之區別，應以有無殺意為斷，其受傷之多寡，及是
    否為致命部分，有時雖可藉為認定有無殺意之心證，究不能
    據為絕對標準，故不能僅因被害人受傷之位置係屬人體要害
    ，即認定加害人自始即有殺害被害人之犯意（最高法院18年
    度上字第1309號、94年度台上字第6857號判決意旨參見）。
    是應綜合有關犯罪動機、殺傷次數、所殺部位、傷勢程度等
    情勢，以判斷是否為殺人或傷害。又殺人罪之成立，須於實
    施加害行為時，即有使人喪失生命之故意，始足當之，而此
    一主觀之要件，既關係罪責之成立與否，自應憑證據予以證
    明，且不容有合理性懷疑之存在（最高法院76年度台上字第
    2588號判決意旨參見）。經查：
　⒈被告林宜辰4人除本次被告林雅婷遭騷擾外，與被害人並無宿
    怨，而被告劉耀升及范富凱亦均不認識被害人，僅因吳胤典
    號召始到場等情，業據被告林宜辰4人於警詢、被告劉耀升
    於警詢及原審訊問、被告范富凱於警詢及審理時供述在卷（
    見相卷第19、29、164、180頁，偵14939卷第47、67、211頁
    、原審卷二第230頁），其等既對被害人無深仇大恨，僅因
    偶發事件而到場聚集，尚難遽認有何殺害被害人之犯罪動機
    存在。　
　⒉再就案發情境及行兇過程觀之，被告林宜辰、范富凱及少年2
    人毆打被害人時，被告林雅婷、李承恩及楊廸翔均未進入被
    害人房間內，被告林宜辰及范富凱則係非遭外力阻止，係因
    被害人已奄奄一息、失去意識而停手，俟被害人遭拖行到走
    廊上後，被告林宜辰及李承恩雖尚有潑水、腳踹等舉動，但
    此與基於殺人犯意而痛下殺手有別。
　⒊又案發後被告林雅婷隨即致電吳胤典應如何善後，吳胤典遂
    要求與被告劉耀升通話，被告劉耀升於通話完畢後囑咐被告
    林雅婷報警，林雅婷報警時依劉耀升指示向警方誆稱被害人
    係自殘受傷，救護人員獲報後於110年4月6日凌晨2時1分許
    抵達○○社區，將被害人送醫急救，業如前述，然本案為凌晨
    時分在私人住家內發生，具相當之隱密性，且當時被害人已
    傷重而全無抵抗能力，被告6人復有人數及武力之優勢，如
    其等確係基於殺人犯意，實無須報警並提供正確之案發地點
    供警消人員獲派後迅速到場，益見其等應無殺害被害人之故
    意。是被告6人本案暴行雖係因林雅婷遭騷擾，出於洩憤之
    目的所為，然尚難逕認其主觀上有何欲致被害人於死之殺人
    犯意。　
　⒋至起訴書雖記載被告劉耀升有於被告林雅婷住處以「一個女
    生講的話就怕成這樣」、「要把吳翊楷拿去種樹下」示意范
    富凱及少年2人繼續毆打吳翊楷等情，惟證人林雅婷於原審
    審理時證稱：伊印象中被告劉耀升曾說「種樹下」這句話，
    當時被告劉耀升在跟吳胤典通電話，講完後沒有人再去毆打
    被害人，對於「一個女生講的話就怕成這樣」沒有印象等語
    （見原審卷二第336至337頁）。證人李承恩於原審審理時證
    稱：伊有聽到被告劉耀升說「一個女的跟一個男的就可以把
    你們擋住」這類的話，但被告劉耀升好像沒有繼續指揮少年
    2人毆打被害人等語（見原審卷二第349至350頁），則縱被
    告劉耀升曾為該等言論，然被告林宜辰、范富凱及少年2人
    亦未再繼續毆打被害人，自難以此逕論被告劉耀升有何殺人
    之犯意。
  ㈣綜上所述，本件事證明確，被告劉耀升共同傷害之犯行、被
    告林宜辰4人及范富凱共同傷害致人於死之犯行均堪以認定
    ，均應予依法論科。
　㈤至於被告林宜辰之辯護人雖請求向國立臺灣大學法醫學研究
    所函詢被害人傷勢是否已達不可逆、被害人生前濫用甲基安
    非他命對死亡結果有無影響及頭部傷勢除鐵棍外，是否亦可
    能由球棒或短鋁棒造成云云，然本案被害人傷勢是否已達不
    可逆，業經本院認定如前，而被害人生前施用甲基安非他命
    與本案死亡結果有何關聯，亦未見辯護人釋明，自難認有調
    查之必要。而關於函詢被害人頭部傷勢除鐵棍外，是否亦可
    能由球棒或短鋁棒造成云云，則因本案事證已明，且被告范
    富凱及少年2人於本案使用之球棒或短鋁棒並未扣案，自無
    調查之必要及可能性，附此敘明。
二、論罪科刑
　㈠核被告林宜辰4人及范富凱所為，均係犯刑法第277條第2項前
    段之傷害致人於死罪。被告劉耀升所為，係犯刑法第277條
    第1項之傷害罪。
　㈡被告6人就傷害之犯行，有犯意聯絡及行為分擔，均為共同正
    犯。
　㈢起訴書雖記載被告李承恩另基於傷害之犯意補踢被害人一腳
    ，以腳踹被害人胸口等語，然被告李承恩前揭行為係承繼其
    既有之傷害犯意，業經本院認定如前，尚難認係另基於傷害
    之犯意為之，附此敘明。
　㈣公訴意旨雖認被告6人均係犯刑法第271條第1項之殺人罪，尚
    有未洽，惟起訴之基本社會事實同一，復經法院告知變更後
    之法條，爰依法變更起訴法條。　
　㈤又少年2人分別為00年0月、00年00月生，其等於行為時雖均
    係為未滿18歲之少年，然於本案案發當時，均已近18歲，與
    成年人之體型、習性相差不遠，且於案發前與林宜辰4人均
    不認識，案發當日亦皆戴口罩（見原審卷二第144、146頁）
    ，是已難期被告林宜辰4人自其等外在容貌、舉止預見係未
    滿18歲之少年。又少年2人雖與被告劉耀升、范富凱認識，
    惟少年2人於上開案件之警詢、偵訊時，均未就被告劉耀升
    、范富凱是否知悉其實際年齡一節有所證述，本案復無其他
    積極事證足認被告6人對少年2人之實際年齡有所認知或預見
    ，自不能因被告6人與少年2人共同參與本案之犯行，遽認被
    告6人知悉少年2人係未滿18歲之少年，故不得以兒童及少年
    福利與權益保障法第112條第1項前段規定加重其刑。公訴意
    旨認被告6人應依兒童及少年福利與權益保障法第112條第1
    項規定加重其刑，尚有誤會。
　㈥又中止犯仍為未遂犯之一種，必須犯罪之結果尚未發生，始
    有成立之可言。共同正犯之一人或數人雖已中止其犯罪行為
    ，尚未足生中止之利益，必須經由其中止行為，予其他共犯
    以實行之障礙；或勸導正犯全體中止；或有效防止其犯罪行
    為結果之發生；或其犯罪行為結果之不發生，雖非防止行為
    所致，而行為人已盡力為防止行為者，始能依中止未遂之規
    定減輕其刑（最高法院96年度台上字第2883號判決意旨參照
    ）。查本案傷害犯行已既遂，被害人甚至因而死亡，則被告
    林雅婷及楊廸翔無效之制止，顯然無成立中止犯之可能。
　㈦按刑法第62條所謂自首以對於未發覺之罪，自行申告其犯罪
    事實於該管公務員，而受法律上之裁判為要件。其申告犯罪
    事實雖無庸與事實完全相符，但若被告申告之犯罪事實避重
    就輕，甚至蓄意欺瞞關鍵、主要之事實，俾使狡黠陰暴之徒
    得藉以遁飾，自與自首係給予真誠悔悟者可得減輕其刑之立
    法意旨不合（最高法院105年度台上字第98號判決要旨參照
    ）。查：
　⒈被告林宜辰於110年4月12日晚間10時23分許前往新店分局雙
    城派出所製作警詢筆錄，其於警詢時固然坦承有以球棒攻擊
    被害人之情事，惟其亦供稱：伊前往被害人房間與被害人理
    論，被害人竟伸手掐住伊脖子，順勢繞到伊後方勒住伊頸部
    ，伊無法呼吸，情急之下從旁摸到一根鋁製球棒朝後方敲打
    約7至8下，為了離開，因被害人站在前面，伊又持球棒揮擊
    被害人頭部，並踹被害人胸腔一腳，被害人隨即倒臥在房門
    口，頭部流出鮮血等語（見相字卷第16至17頁），則被告林
    宜辰是否有接受裁判之意思，已非無疑。
　⒉再者，被告林宜辰刻意隱瞞其餘共同被告涉案、訛稱被害人
    主動攻擊云云之詞，蓄意欺瞞關鍵、主要之事實，欲使其餘
    共同被告得藉此脫免刑責，亦與自首係給予真誠悔悟者可得
    減輕其刑之立法意旨不合，尚難認其已自首本案犯行，併予
    指明。
　㈧本件無刑法第59條規定之適用
　⒈按刑法第59條規定之酌量減輕其刑，必須犯罪另有特殊之原
    因與環境，在客觀上足以引起一般同情，認為即使宣告法定
    最低度刑，猶嫌過重者，始有其適用。此所謂法定最低度刑
    ，固然包括法定最低本刑；惟遇有其他法定減輕事由時，則
    係指適用其他法定減輕事由減輕其刑後之最低度刑而言。倘
    被告另有其他法定減輕事由，應先適用該法定減輕事由減輕
    其刑後，猶認其犯罪之情狀顯可憫恕，即使科以該減輕後之
    最低度刑仍嫌過重者，始得適用刑法第59條規定酌量減輕其
    刑（最高法院105年度台上字第2625號判決意旨參照）
　⒉本院審酌被告6人或持有兇器或徒手將被害人重摔、腳踹等方
    式傷害被害人，並致生死亡之結果，漠視他人生命即身體安
    全，實際造成他人死亡、受傷之重大侵害結果，嚴重影響社
    會治安，惡行非輕，據此，依被告6人前述犯罪之情節及手
    段與犯後態度，難認有何在客觀上足以引起一般同情而堪可
    憫恕之特殊原因及環境，無任何情輕法重或刑罰過苛之疑慮
    。從而，被告李承恩及劉耀升之辯護人主張請求依刑法第59
    條規定酌減其刑云云，並非可採。
三、駁回上訴之理由
　㈠原審認被告6人所為犯行事證明確，並審酌：
　⒈被告6人僅因被告林雅婷遭被害人騷擾，懷疑被害人將對被告
    林雅婷不利，竟不思循正常途徑以理性解決問題，共同趁被
    害人熟睡時，以鐵棍及球棒將全無抵抗能力之被害人毆打成
    傷，使被害人因腦部受創，進而傷重不治，枉送寶貴生命，
    從此天人永隔，使其遺屬無端受此傷痛，終身無法磨滅，其
    行為所肇損害至鉅，無以回復，應嚴予非難。又其等於案發
    後未思積極面對，反而先由被告林雅婷向警方謊報案情、於
    被害人死亡後又推由被告林宜辰頂罪以掩飾其他共同被告之
    犯罪事實，刻意誤導偵辦方向，嚴重影響國家追訴犯罪之公
    權力行使及社會秩序，因認其等本案犯罪情節重大。
　⒉被告6人分別以被告劉耀升新臺幣（下同）60萬元、被告范富
    凱60萬元、被告林宜辰58萬元、被告林雅婷50萬元、被告李
    承恩30萬元、被告楊廸翔30萬元，總金額288萬元與被害人
    母親黃麗玉即告訴人達成調解，其中被告劉耀升、李承恩及
    楊廸翔均於調解時當庭履行完畢，被告林宜辰及林雅婷均於
    調解後如期履行完畢，被告范富凱迄至原審言詞辯論終結前
    均未遵期履行。告訴代理人並稱：⑴被告林宜辰及范富凱涉
    案最深，豈能僅因被害人前有施用毒品即將之妖魔化，而仗
    人數及武力優勢暴力攻擊被害人？告訴人雖難以原諒被告林
    宜辰，但考慮被告林宜辰已道歉並全數給付賠償額，尚有彌
    補告訴人部分損失，就被告林宜辰部分請求從輕量刑；至被
    告范富凱未依承諾如期給付賠償額，造成告訴人心理二度傷
    害，令告訴人感覺受騙，犯後態度惡劣，毫無賠償誠意，請
    求從重量刑；⑵被告劉耀升、李承恩及林雅婷屬較週邊之角
    色，被告林雅婷雖未下手實施，然本案起因及召集人均係被
    告林雅婷，對於場面失控應負責任，且未立即阻止毆打之舉
    動，應一併負擔罪責，但被告林雅婷已賠償完畢，告訴人選
    擇原諒，同意從輕量刑；被告劉耀升為所有被告中第一個與
    告訴人達成調解並賠償完畢者，使告訴人充分感受其悔意，
    因而同意於適當量刑範圍內從輕量刑；被告李承恩明知被害
    人於案發已意識不清，竟將被害人拉出房間，並以踹、重摔
    等方式接續傷害犯行，但已向告訴人道歉並賠償完畢，同意
    從輕量刑；⑶被告楊廸翔未曾進入被害人房間毆打，且已積
    極與告訴人達成調解並賠償完畢，告訴人願意原諒等語。
　⒊被告林宜辰、李承恩及范富凱均有攜帶具殺傷力之兇器到場
    ，被告林宜辰及范富凱並實際持以毆打被害人，被告李承恩
    則以踢踹、重摔之方式為之，其等手段激烈而具危險性；被
    告林雅婷、楊廸翔及劉耀升則未實際動手，然仍分別以號召
    眾人、導引至現場、在場待命、指揮少年2人等方式參與本
    案。
　⒋被告林宜辰4人及劉耀升於本案案發前均無經法院為科刑判決
    之紀錄，素行尚佳；被告范富凱於109年間因妨害自由案件
    ，經判處拘役20日確定（於本案不構成累犯），素行非佳。
　⒌被告林宜辰、林雅婷、李承恩及范富凱雖已承認傷害犯行，
    但就客觀上得預見死亡結果乙節均矢口否認，被告楊廸翔亦
    未思就其到場見聞乙事積極負責，均難於量刑上為過於有利
    其等之認定；被告劉耀升於原審審理時坦承傷害犯行，態度
    尚可。
　⒍兼衡被告6人之生活狀況、智識程度、犯罪動機、品行等部分
    ，⑴被告林宜辰自述國中肄業，在工地做粗工，有母親、女
    友及未出生之小孩須扶養，月薪約2萬8,000元，因擔心胞姊
    林雅婷人身安全，欲將吳翊楷驅趕出門而為本案等語，辯護
    人並稱被告林宜辰已改過自新，女友有孕在身，願以餘生補
    償本次過錯等語；⑵被告林雅婷自承高中畢業，在超商工作
    ，和母親一起租屋，月薪2萬6,000元至2萬7,000元等語，辯
    護人稱被告林雅婷因收到本案簡訊而心生畏懼，但於案發過
    程中未實際下手，甚有阻止其餘共同被告繼續攻擊等語；⑶
    被告李承恩自陳高中畢業，在工地做粗工、什麼工作都做，
    經濟狀況勉持，父親已去世，剩1個弟弟與母親須扶養，祖
    母開刀，其為家中重要經濟支柱，月薪2萬5,000元至2萬8,0
    00元，當日是因被告林宜辰告知被害人有施用毒品前科，聽
    說用量很兇，只是要陪被告林宜辰前去，所持甩棍已壞掉，
    僅能做為防身工具，把被害人拉出房間是想讓被害人趕快離
    開等語，辯護人並稱：被告李承恩尚未滿20歲，除踢被害人
    一腳外並無其他舉動，且有出言制止，並與告訴人達成和解
    等語；⑷被告楊廸翔供稱高職肄業，在台灣大哥大擔任門市
    人員，月薪約3萬元，經濟狀況勉持，家中只有其與父親賺
    錢，母親無業，有2名就讀國小的胞妹，當日到場只是聽被
    告林宜辰說被害人有吸毒等行為，見被告林宜辰身材較瘦，
    基於長年情誼所以陪同等語，辯護人則稱被告楊廸翔已就告
    訴人之傷痛負起道義上責任盡力彌補，除支付胞妹補習費外
    已盡力籌措、清償賠償金，請賜判無罪或從輕量刑等語；⑸
    被告劉耀升供陳高職畢業，幫父親賣水果、收廢輪胎，家中
    經濟狀況尚可，須扶養配偶及分別為3歲、5歲之未成年子女
    ，祖父罹患失智症，父母親都要照顧祖父，當日到場是因接
    到通知想過去了解狀況，伊有盡力彌補自己做錯的事等語，
    辯護人並稱被告劉耀升有2名子女要扶養、家中有長輩需要
    照顧，有正當工作，也有責任心，對本案感到後悔，亦無前
    科，希望得到告訴人諒解，儘快賠償，對於所犯傷害罪行坦
    承不諱，請求給予自新之機會，給予最輕之量刑等語；⑹被
    告范富凱供承國中畢業，在工地工作，家中經濟狀況勉持，
    須扶養配偶、分別為2歲、3歲之未成年子女及祖母，當天只
    是想將被害人趕走等語，辯護人亦稱被告范富凱犯後配合調
    查，雖有誠意履行調解內容，但因籌措資金遇到困難，請一
    併審酌等語。
　⒎綜合以上各情，衡酌被告6人於本案之參與程度，犯後是否積
    極面對犯罪追訴，抑或蓄意誤導偵查方向、避重就輕，及其
    等雖多有尚待扶養之家庭成員，然於本案案發時卻未思及此
    ，反以上述暴行使告訴人家庭破碎；暨檢察官於原審審理時
    稱：被告林宜辰及林雅婷事後誤導辦案方向，被告李承恩、
    楊廸翔及范富凱丟棄兇器、湮滅證據，被告劉耀升與范富凱
    對少年2人施以心理壓力、推諉卸責，犯後態度不佳，毫無
    悔意，又被害人死亡前，遭被告6人以持鐵製品毆打腳底板
    、反覆潑灑飲料等凌虐行為，手段殘忍，且造成被害人死亡
    結果，所生危害甚鉅，有影響社會治安及使大眾受有恐懼情
    形，又被告6人雖均與告訴人達成調解，賠償金額卻僅288萬
    元，顯與其等剝奪人命之價值不相當，建請考慮從重量刑等
    語等一切情狀，分別量處被告林宜辰有期徒刑10年、被告林
    雅婷有期徒刑7年4月、被告李承恩有期徒刑7年10月、被告
    楊廸翔有期徒刑7年2月、被告范富凱有期徒刑9年6月、被告
    劉耀升有期徒刑4年，以資懲儆。並說明：附表編號1所示鐵
    棍1支、附表編號2所示甩棍1支，分別屬被告林宜辰及李承
    恩所有且為本案犯罪所用之物或犯罪預備之物，應依刑法第
    38條第2項前段宣告沒收。未扣案附表編號3至5所示之球棒
    ，均係被告范富凱所有供本案犯罪所用之物，應依刑法第38
    條第2項前段、第4項規定宣告沒收，並於全部或一部不能沒
    收或不宜執行沒收時，追徵其價額。經核原審論罪科刑及宣
    告沒收之認事用法並無違誤，量刑亦稱妥適，應予維持。
　㈡檢察官及被告6人之上訴意旨
　⒈檢察官上訴意旨略以：依被告范富凱於110年7月16日偵訊及
    原審審理時之證述，可知被告范富凱與少年2人熟稔，其對
    於少年2人未滿18歲之事應有所認知，其與少年2人共同犯罪
    ，應符合兒童及少年福利與權益保障法第112條第1項前段規
    定，加重其刑之情況云云。
　⒉被告林宜辰上訴意旨略以：被告林宜辰否認有攻擊被害人頭
    部，被告林宜辰傷害行為與被害人死亡結果有無因果關係尚
    屬存疑，且被告林宜辰對被害人之死亡結果無客觀預見可能
    性，原判決量刑過重，有違罪刑相當原則；被告林雅婷上訴
    意旨略以：被告林雅婷坦承傷害之犯行，請求給予被告林雅
    婷緩刑或輕判，其對於案發時未能見聞房內情形，於客觀上
    對於被害人死亡之結果無預見可能性；被告李承恩上訴意旨
    略以：被告李承恩並無傷害他人之犯意，其與被告林雅婷、
    劉耀升、少年2人雖有說到話，惟就如何傷害被害人並無犯
    意聯繫及分工、亦無討論，原判決以傷害致死相繩，並不合
    理，請求依刑法第59條減輕其刑；被告楊廸翔上訴意旨略以
    ：被告楊廸翔僅為邊緣角色，並無未與其他人商議即自行請
    警方到場之理，其與阿姨楊馨雨之對話截圖係證明其伊始之
    認知是要商請警察處理，而無傷害罪之犯意聯絡。又被告楊
    廸翔不知道被告劉耀升4人會如何行事，僅知道含其在內的
    被告林宜辰4人是要嚇被害人，卷內事證未能證明其有直接
    或間接故意要傷害被害人，依罪疑唯輕原則，其客觀可預見
    性至多僅達持球棒威嚇被害人；被告范富凱上訴意旨略以：
    被告范富凱僅構成傷害罪，縱認其有傷害致死犯行，原判決
    量刑亦屬過重，請從輕量刑。其並未攻擊被害人頭部，其與
    被告林宜辰、林雅婷、李承恩及楊迪翔未有犯意聯絡及共謀
    ，亦未預見被害人死亡結果，不應令其對被害人死亡之加重
    結果負責；被告劉耀升上訴意旨略以：原判決量刑過重，且
    未說明依刑法第57條規定，憑何理由認定其不得適用刑法第
    59條規定，判決自有理由不備之違誤。　
　㈢經查：
　⒈被告林宜辰、林雅婷、李承恩、楊廸翔、范富凱上訴否認犯
    罪，其所持辯解並非可採，亦經本院論駁如前，被告林宜辰
    、林雅婷、李承恩、楊廸翔、范富凱此部分上訴為無理由，
    應予駁回。又本件被告李承恩、劉耀升並無刑法第59條之事
    由，亦如前述，被告李承恩、劉耀升上訴指稱本件應依刑法
    第59條減輕其刑，亦無理由，應予駁回。　
　⒉檢察官上訴雖認本件就被告范富凱部分應依兒童及少年福利
    與權益保障法第112條第1項前段之規定加重其刑云云，惟本
    件並無適用兒童及少年福利與權益保障法第112條第1項前段
    之理由，業經本院說明如前，檢察官之上訴並無理由，應予
    駁回。
　⒊關於被告林宜辰、林雅婷、劉耀升請求從輕量刑部分
　⑴按量刑係法院就繫屬個案犯罪之整體評價，為事實審法院得
    依職權自由裁量之事項。量刑判斷當否之準據，應就判決之
    整體觀察為綜合考量，不可摭拾其中片段，遽予評斷。即就
    個案量刑審酌之情狀為整體綜合之觀察，苟係以行為人之責
    任為基礎，並已斟酌刑法第57條各款所列情狀，基於刑罰目
    的性之考量、刑事政策之取向，以及行為人刑罰感應力之衡
    量等因素為之觀察，倘其刑之量定並未逾越公平正義之精神
    ，客觀上亦不生量刑畸重之裁量權濫用，自不得任意指摘為
    違法（最高法院106年度台上字第1930號判決意旨參照）。
  ⑵本件原審關於科刑業已就刑法第57條規定與科刑相關事項在
    適法範圍內加以裁量，其本於事實審之裁量職權所為之量刑
    ，並無過重不當，或有何違反比例原則、平等原則、罪刑相
    當原則之情形，自不得認其量刑有何不當。被告林宜辰、林
    雅婷、劉耀升執上開理由提起上訴，請求從輕量刑，為無理
    由，應予駁回。
　⒋關於被告林雅婷及劉耀升請求給予緩刑部分　　
　  刑法第74條第1項規定：「受2年以下有期徒刑、拘役或罰金
    之宣告，而有下列情形之一，認以暫不執行為適當者，得宣
    告2年以上5年以下之緩刑，……」，而本件被告林雅婷及劉耀
    升所犯之罪，經原審所定之宣告刑均超過有期徒刑2年，顯
    與緩刑之要件不符，自無從予被告林雅婷及劉耀升緩刑宣告
    ，被告林雅婷及劉耀升此部分上訴，亦難認有理由，亦應予
    以駁回。　　　　　　　　　
據上論斷，應依刑事訴訟法第368條，判決如主文。
本案經檢察官李巧菱提起公訴，檢察官謝奇孟提起上訴，檢察官
柯怡如到庭執行職務。
中　　華　　民　　國　　111 　年　　9 　　月　　14　　日
                  刑事第十一庭  審判長法　官  張江澤
                                      法　官  梁志偉
                                      法　官  章曉文
以上正本證明與原本無異。
如不服本判決，應於收受送達後20日內向本院提出上訴書狀，其
未敘述上訴之理由者並得於提起上訴後20日內向本院補提理由書
（均須按他造當事人之人數附繕本）「切勿逕送上級法院」。
                                      書記官  賴又瑄
中　　華　　民　　國　　111 　年　　9 　　月　　14　　日
附錄本案論罪科刑法條
中華民國刑法第277條
傷害人之身體或健康者，處5年以下有期徒刑、拘役或50萬元以
下罰金。
犯前項之罪，因而致人於死者，處無期徒刑或7年以上有期徒刑
；致重傷者，處3年以上10年以下有期徒刑。

附表：
編號 項目 所有人 備註 1 鐵棍1支 林宜辰 110年度刑保字第1824號 2 甩棍1支 李承恩  3 鋁製球棒1支 范富凱 未扣案 4 木製球棒1支 范富凱  5 木製球棒1支 范富凱